臺灣高雄地方法院刑事判決　　　　　　　96年度交易字第34號
公　訴　人　臺灣高雄地方法院檢察署檢察官
被　　　告　丙○○
上列被告因過失傷害案件，經檢察官提起公訴（95年度調偵字第
1204號），本院判決如下：
    主  文
丙○○因過失傷害人，處有期徒刑參月，如易科罰金，以銀元參
佰元即新臺幣玖佰元折算壹日，減為有期徒刑壹月壹拾伍日，如
易科罰金，以銀元參佰元及新臺幣玖佰元折算壹日。
    事  實
一、丙○○於民國95年4月23日下午4時30分許，騎乘車號WWW-57
    7 號輕型機車，在高雄市三民區○○○路與九如二路口待轉
    後，起步沿九如二路由東往西方向行駛時，本應注意車前狀
    況、隨時採取必要之安全措施，而依當時天候晴、日間自然
    光線、路面無缺陷、視距均良好，客觀上並無不能注意之情
    事，詎其竟疏未注意車前狀況而貿然通過，適有甲○○於同
    一時間騎乘車號AUX-132 號重型機車搭載其母親丁○○，沿
    自立一路由南往北方向行駛，行經前揭路口，亦疏未注意車
    前狀況，致閃避煞車不及，其機車前方撞擊丙○○所騎乘機
    車之左側車身，致甲○○、丁○○人、車倒地，甲○○受有
    右腰挫傷、右肘擦傷及肢體多處挫傷等傷害，丁○○受有外
    傷性顱內出血及顱骨骨折等傷害。
二、案經高雄市政府警察局三民第一分局報請臺灣高雄地方法院
    檢察署檢察官偵查起訴。
    理  由
一、按被告以外之人於審判外之陳述雖不符刑事訴訟法第159 條
    之1至第159條之4等4條之規定，而經當事人於審判程序同意
    作為證據，法院審酌該言詞陳述或書面陳述作成時之情況，
    認為適當者，亦得為證據。查卷附之高雄市政府警察局交通
    大隊交通事故談話紀錄表、事故現場圖、調查報告表（一）
    （二）及高雄醫學大學附設中和紀念醫院診斷證明書均屬傳
    聞證據，惟上開證據，業經被告及檢察官於審判程序同意作
    為證據，本院審酌上開傳聞證據作成之時，並無不當取得之
    情形，認為以之作為本案之證據亦屬適當，是前開傳聞證據
    均具有證據能力。
二、訊據被告丙○○固不否認於前開時、地騎乘機車與告訴人何
    家瑩騎乘機車搭載告訴人丁○○發生車禍，並導致渠等受有
    前開傷害之事實，然矢口否認有過失傷害犯行，辯稱：當時
    車子很多，其係看到綠燈第一個起步才會與告訴人發生車禍
    ，並無過失云云。經查：
（一）被告於前開時、地，駕駛機車，於高雄市三民區○○○路
      與九如二路口待轉後，起步沿九如二路由東往西方向行駛
      時，適遇告訴人何家瑩騎乘機車搭載丁○○由南往北方向
      行駛，而發生碰撞，並導致告訴人甲○○、丁○○受有前
      開傷害之事實，業據被告供承在卷，並與證人即告訴人何
      家瑩、丁○○證述情節大致相符，復有道路交通事故現場
      圖、高雄市政府警察局交通大隊交通事故談話紀錄表影本
      各1紙，及現場照片6張附卷可參（參本院卷第40頁）；另
      告訴人等因本次車禍分別受有右腰挫傷、右肘擦傷及肢體
      多處挫傷，外傷性顱內出血及顱骨骨折等傷害之事實，亦
      有高雄醫學大學附設中和紀念醫院診斷證明書2紙在卷可
      佐，自堪信為真實。
（二）按汽車行駛時，應注意車前狀況，並隨時採取必要之安全
      措施，道路交通安全規則第94條第3 項定有明文。本件被
      告騎乘機車，考領有駕駛執照等情，據道路交通事故調查
      報告表記載明確，是其對上開道路交通安全規則，自應知
      之甚詳，查肇事當時天氣晴朗，路面乾燥無缺陷，視距良
      好，有上開事故調查報告表可稽，是客觀上並無不能注意
      之情事，且證人即告訴人何家瑩到院證稱：其騎乘機車搭
      載其母親丁○○，沿自立一路由南往北行駛，當時九如路
      方向只有被告一台車衝出來等語，核與被告警詢及偵查中
      所述：其於九如路由東往西方向待轉，看到綠燈要直行，
      是第一個騎出去的等情相符；再參諸卷附之道路交通事故
      現場圖，雙方發生碰撞之地點，係自立一路已過九如路之
      斑馬線上，足認被告沿九如路由東往西方向停等紅燈，起
      步穿越與自立一路之交叉路口時，係該行向車輛中最先起
      步駕駛，且當時證人何家瑩所駕駛之機車，沿自立一路由
      南往北方向已越過九如路口之中線，並已行駛至被告行向
      之前方，再依當時天氣晴朗、天候狀況良好等情形，被告
      應得注意前開車前狀況，並隨時採取必要之安全措施，竟
      疏未注意仍駕駛機車通過，致生本件車禍，其有過失甚明
      ，被告辯稱其無過失，自無可採。又本件告訴人甲○○之
      機車車頭撞及被告機車左側車身，其疏未注意車前狀況，
      亦堪認定。再被告雖辯稱其係看到綠燈才起步，然告訴人
      等亦均稱渠等通過路口時為綠燈，經本院就該次車禍送高
      雄市政府交通局車輛行車事故鑑定委員會鑑定，經函覆略
      以：本案車禍之發生，就兩車行向、路線與號誌運轉時序
      而言，肇事時僅能一方紅燈或綠燈，為肇事雙方應訊時，
      就雙方號誌各執一詞，未便遽作鑑定，有96年5 月28日高
      市車鑑字第0960001924號函1 張附卷可佐（見本院卷第76
      頁）。雖雙方行經交叉路口時之號誌，經送鑑定結果仍無
      法判定，然被告駕駛車輛沿九如路由東往西行駛時，已有
      殊未注意車前狀況之過失，已如前述，上開鑑定結果，及
      告訴人甲○○同有過失等情，均無法解免被告過失罪責之
      成立，被告前開所辯無過失云云，不足採信。
（三）又告訴人甲○○因本件車禍受有右腰挫傷、右肘擦傷及肢
      體多處挫傷等傷害，告訴人丁○○受有外傷性顱內出血及
      顱骨骨折等傷害等情，已如前述，顯與被告之上開過失行
      為有相當因果關係。綜上所述，本件事證明確，被告犯行
      堪以認定，應依法論科。
三、核被告所為，係犯刑法第284 條第1 項過失傷害罪。該條文
    法定刑罰金部分，依94年2 月2 日修正公布，95年7 月1 日
    起施行之刑法第33條第5 款之規定，最低額為新臺幣1000元
    ，惟依被告行為時之修正前刑法第33條第5 款之規定，罰金
    之最低額僅新臺幣3 元，比較修正前後之刑罰法律，適用修
    正後之法律，對被告顯未有利，依修正後刑法第2 條第1 項
    「從舊從輕原則」，應適用修正前之規定。被告於肇事後犯
    罪未被偵查機關發覺前，留在現場委託路人報案，並向前來
    處理之警員蕭玉明自承為肇事者，有高雄市政府警察局交通
    大隊交通事故談話記錄表一件在卷可按，查被告行為時即修
    正前之刑法第62條前段規定自首「必」減輕其刑，修正後則
    為自首「得」減輕其刑，經比較修正前後關於自首之規定，
    自應以被告行為時之舊法較有利於被告。是被告自承肇事，
    復接受裁判，經核與修正前刑法第62條前段所規定之自首要
    件相符，應依該條規定減輕其刑。爰審酌告訴人丁○○因本
    件車禍所受之傷勢嚴重，車禍發生迄今已逾1 年被告尚未與
    告訴人達成和解，及告訴人甲○○駕駛機車車頭撞擊被告機
    車左側車身，足見告訴人亦同有未注意車前狀況之過失等一
    切情狀，量處如主文所示刑，並諭知易科罰金之折算標準。
    被告犯罪時間為95年4 月23日，係在中華民國96年4 月24日
    以前，所犯之罪合於中華民國96年罪犯減刑條例第2 條第1
    項第3 款所定減刑條件，應依法減輕其宣告刑2 分之1 。關
    於易科罰金之折算標準，依被告行為時之刑法第41條第1 項
    、罰金罰鍰提高標準條例第2 條規定，係以銀元100 元、
    200 元或300 元，即新臺幣300 元、600 元或900 元折算1
    日；依修正後刑法第41條第1 項，則係以新臺幣1,000 元、
    2,000 元或3, 000元折算1 日，經比較新舊法，自應依較有
    利於被告之行為時之法律諭知易科罰金之折算標準。
據上論斷，應依刑事訴訟法第299 條第1 項前段，刑法第2 條第
1項前段、刑法第284條第1項前段、修正前刑法第62條前段、修
正前刑法第41條第1 項，刑法施刑法第1 條之1 ，廢止前罰金罰
鍰提高標準條例第2 條，中華民國九十六年罪犯減刑條例第2 條
第1 項第3 款、第7 條，判決如主文。
本案經檢察官乙○○到庭執行職務。
中　　華　　民　　國　　96　　年　　9　　月　　18　　日
                      交通法庭  審判長法　官  施柏宏
                                      法  官  黃宗楊
                                      法  官  黃繼瑜
以上正本證明與原本無異。
如不服本判決應於收受本判決後10日內向本院提出上訴書狀，並
應敘述具體理由，如未敘述上訴理由者，應於上訴期間屆滿後20
日內補提理由書狀於本院（均須按他造當事人之人數附繕本）「
切勿逕送上級法院」。
中　　華　　民　　國　　96　　年　　9 　　月　　18　　日
                                      書記官  曾小玲
附錄論罪科刑法條：
中華民國刑法第284條
（過失傷害罪）
因過失傷害人者，處 6 月以下有期徒刑、拘役或 5 百元以下罰
金，致重傷者，處 1 年以下有期徒刑、拘役或 5 百元以下罰金
。
從事業務之人，因業務上之過失傷害人者，處 1 年以下有期徒刑
、拘役或1 千元以下罰金，致重傷者，處 3 年以下有期徒刑、
 拘役或 2 千元以下罰金。
